【裁判字號】    93,上訴,3053
【裁判日期】    950126
【裁判案由】    違反期貨交易法等
【裁判全文】
臺灣高等法院刑事判決                93年度上訴字第3053號
上  訴  人  臺灣臺北地方法院檢察署檢察官
被      告  丙○○
上  訴  人
即  被  告  戊○○
上  一  人
選任辯護人  林雅芬律師
            林峻立律師
被      告  己○○
            辛○○
上  一  人
選任辯護人  林廷隆律師
被      告  壬○○（原名高慧玲）
            丑○○
上二人共同
選任辯護人  薛銘鴻律師
            林麗芬律師
上  訴  人
即  被  告  寅○○
選任辯護人  趙國生律師
            連復淇律師
上  訴  人
即  被  告  卯○○
選任辯護人  余西鈞律師
上  訴  人
即  被  告  庚○○
            辰○○
上二人共同
選任辯護人  俞兆年律師
            連復淇律師
被      告  丁○○
上列上訴人因被告違反期貨交易法等案件，不服臺灣臺北地方法
院91年度訴字第1158號，中華民國93年7月30日第一審判決（起
訴案號：臺灣臺北地方法院檢察署89年度偵字第13208號、90年
度偵字第7653號），暨移送併辦（併辦案號：臺灣臺北地方法院
檢察署93年度偵字第15808號），提起上訴，本院判決如下：
    主  文
上訴駁回。
    事  實
一、卯○○、戊○○與英文名LESLIE、CHRIS、ADEN及DICK之成
    年港籍人士（中文姓名不詳），明知未經財政部證券暨期貨
    管理委員會許可並發給許可執照，不得經營期貨顧問事業，
    竟基於未經許可擅自經營期貨顧問事業之犯意聯絡，自民國
    （下同）88年1月27日起，在臺北市○○路122號6樓及松江
    路124巷9號2樓設立「匯鑫行」，並由卯○○擔任負責人，
    戊○○擔任副理，負責現場管理，LESLIE、CHRIS、ADEN及
    DICK則負責業務之決策，以在臺北市○○路122號6樓裝設電
    腦設備供查詢外匯交易之即時報價資訊與線路圖及相關外匯
    技術分析資訊，並裝置直通澳門宜信公司之國際直撥電話以
    供客戶自行下單使用。卯○○、戊○○、LESLIE、CHRIS、
    ADEN及DICK並於「匯鑫行」獲准設立後，又與丁○○、庚○○、寅○○、辛○○、己○○、丙○○，壬○○、丑○○、
    辰○○共同基於未經許可擅自經營期貨顧問事業之犯意聯絡
    ，以在報紙刊登徵求「文書助理」、「早中晚兼職人員」等
    廣告使不特定大眾前去應徵，先由「匯鑫行」人事主管壬○○對應徵者施以形式上面談予以錄取，再由擔任講師之丁○○、庚○○、寅○○、辛○○、己○○、丙○○等人針對外
    匯保證金交易操作加以介紹，利用看盤模擬下單及每下1次
    單就有獎金方式，與擔任分析師之LESLIE、CHRIS、ADEN、
    DICK、辰○○營造易於獲利之印象，再採個別誘導方式，勸
    誘應徵者成為客戶，應徵者成為客戶後即依丁○○及擔任會
    計主管之丑○○等人之指示，先匯寄所謂「外匯保證金」美
    金10,000元至數萬元不等至香港匯豐銀行，收款人為澳門宜
    信公司，帳號為0000000000號帳戶內，完成開戶手續；嗣後
    澳門宜信公司會給客戶一個編號，客戶如要下單從事外幣保
    證金交易時，即必須經由匯鑫行所安裝之專線電話直接與澳
    門宜信公司詢價、給價，並由客戶自行判斷該等外幣價位是
    否滿意後，由客戶決定買賣下單並經由「匯鑫行」設置之國
    際直撥電話撥打至澳門宜信公司下買賣單指令，經澳門宜信
    公司隔日傳日結單才完成交易，並由「匯鑫行」從中抽取每
    口80美元之手續費方式，而經營期貨顧問事業，嗣於89年3
    月29日下午2時30分許經內政部警政署刑事警察局前去臺北
    市○○路122號6樓查獲，再於89年3月30日為法務部調查局
    臺北市調查處在上址及臺北市○○路124巷9號2樓查獲，並
    分別扣得如附表一、二所示之物。
二、案經內政部警政署刑事警察局及法務部調查局臺北市調查處
    分別報告與子○○、乙○○、巳○○、午○○、張勝傑、甲○○訴由臺灣臺北地方法院檢察署檢察官偵查起訴。
    理  由
一、被告丙○○坦承自89年1月17日起在「匯鑫行」任職，並
    負責講師工作；被告丁○○於審理期日經傳未到庭，惟據
    其前之供述，坦承在88年5月間成為客戶之前，係「匯鑫行
    」正職人員，負責資料處理；上訴人即被告戊○○坦承於
    「匯鑫行」擔任職員，為公司副理；被告己○○坦承自89
    年3月2日任職於「匯鑫行」文書處理人員，至同年3月16日
    擔任講師；被告辛○○坦承於88年3月至6月間及89年3月
    起任職於「匯鑫行」，並協助帶領公司新人；被告壬○○
    坦承自89年1月間起任職「匯鑫行」，負責新進人員審核；
    被告丑○○坦承在「匯鑫行」擔任出納負責記帳與製作流
    水帳，並負責發放薪水及佣金；上訴人即被告寅○○坦承
    88年3月至6月間及89年3月起任職於「匯鑫行」，曾由文書
    作業升任講師；上訴人即被告卯○○坦承為「匯鑫行」負
    責人；上訴人即被告庚○○坦承為「匯鑫行」職員；上
    訴人即被告辰○○坦承曾任職於「匯鑫行」擔任分析師，講
    解外幣圖表走勢。惟被告等均矢口否認有何違反期貨交易法
    犯行，丙○○辯稱：我才上班一個多月，也是被騙，公司
    未付薪水給我，未介紹客戶操作云云；被告丁○○辯稱：
    我剛出社會，不知公司騙人，我未領到薪水，也是被騙，負
    責影印、跑腿云云；被告戊○○辯稱：我並沒有拿到錢，
    擔任的電腦維修職務亦與本案無關，我只是領薪水而已云云
    ；被告己○○辯稱：我只是工作，什麼都不曉得，未領到
    薪水云云；被告辛○○辯稱：我只是去應徵，看到營業登
    記證才去上班云云；被告壬○○辯稱：我以為是很單純的
    工作，到這家公司才1個多月，領過1次薪水，不知這樣是犯
    罪云云；被告丑○○辯稱：我應徵出納，並非會計，除了
    算薪水之外，未與客戶接觸云云；被告寅○○辯稱：我是
    看報紙應徵，很單純的去工作，只做了2、3個月云云；被
    告卯○○辯稱：我只是名義上負責人，真正負責人是陳河東
    、CHRIS；被告庚○○辯稱：我不知道公司有沒有違法，
    於88年11月底僅工作2個月就離職云云；被告辰○○辯稱
    ：我不知道在那裡上班違反了臺灣的法律，我只是打工，於
    88年11月底公司被查獲前3個月我就離職了云云。
二、經查：
  (一)按期貨交易法所稱期貨交易，指依國內外期貨交易所或其他
    期貨市場之規則或實務，從事衍生自商品、貨幣、有價證券
    、利率、指數或其他利益之下列契約之交易．．．四、槓桿
    保證金契約：指當事人約定，一方支付價金一定成數之款項
    或取得他方授與之一定信用額度，雙方於未來特定期間內，
    依約定方式結算差價或交付約定物之契約」，期貨交易法第
    3條第1項第4款定有明文。又所謂「外匯保證金交易」，係
    指一方於客戶與其簽約並繳付外幣保證金後，得隨時應客戶
    之請求，於保證金之數倍範圍內以自己之名義為客戶之計算
    ，在外匯市場從事不同幣別間之即期或遠期買賣交易，此項
    交易不須實際交割，一般都在當日或到期前以反方向交易軋
    平而僅結算買賣差價；實務上客戶與銀行間所簽訂外匯保證
    金契約，均約定客戶得將契約延續至下一銀行營業日，且若
    契約自一銀行營業日延續至下一銀行營業日，則客戶由於契
    約延續之差價所獲致之損益，經銀行確定後，即存入客戶外
    幣保證金帳戶或自其中扣除，換言之，外匯保證金契約雖然
    得於當日平倉，惟客戶簽訂外匯保證金契約時，並不知何時
    會平倉（履行日不確定），得視匯率之變動而決定其平倉日
    ，是該等契約實際上並無到期日，具有約定於未來時間履行
    契約之性質；此種契約具有以保證金交易、未來期間履約特
    性、每日結算損益之期貨交易特有之結算制度，並於店頭市
    場交易，符合期貨交易法期貨交易契約之槓桿保證金契約之
    要件。復按有關企業顧問公司招攬國人在境外開立美金帳戶
    ，進行現貨外幣保證金交易，其方式不一而足，任何人除依
    期貨交易法第3條第2項豁免者外，以接受委託書收取佣金或
    手續費等方式代他人操作外幣保證金交易，係屬經營「期貨
    經理事業」。若以招攬客戶至海外開立美金帳戶，並提供場
    所設備及相關外匯資訊（如價位詢問），供客戶自行下單進
    行外幣保證金交易者，即屬經營「期貨顧問事業」（參照財
    政部證券暨期貨管理委員會台財政證(七)第33672號函），
    有最高法院94年度台上字第1823號判決、本院90年度上訴字
    第3338號判決可資參照，核先敘明。
  (二)「匯鑫行」（址設臺北市○○路122號6樓及臺北市○○路
    124巷9號2樓）乃被告卯○○獨資2,000,000元，於88年1月
    27日核准設立（見89年度偵字第13208號卷《下稱偵13208
    卷》第20頁正、反面），並由被告戊○○擔任現場負責人，
    且被告丁○○、己○○、庚○○、辛○○、壬○○、丑○○
    、寅○○、辰○○均曾任職於「匯鑫行」之事實，業據被告
    等人下列供述甚詳：
    被告丙○○供稱：其於89年1月17日前往「匯鑫行」應徵
      ，新進人員有10天試用期，期間負責看盤模擬下單，約10
      幾天後公司分析師ADEN詢問其是否有意願轉成全職人員，
      故而轉成全職，負責審核新進職員所寫的模擬單是否正確
      ，ANGELA（即被告丁○○）曾叫其支援組訓部擔任講師1
      、2次，會幫忙上課，說明如何看螢幕上的圖表匯率等語
      （見90年度偵字第7653號卷《見偵7653卷》第60頁反面、
      62頁反面、原審卷(一)第252頁）。
    被告丁○○則供稱：「匯鑫行」職員有副理戊○○、講師
      己○○、「VIVI」（即被告辛○○）及「PATRICK」（即
      被告丙○○）及負責人事的壬○○等語（見偵7653卷第35
      頁反面）。
    被告戊○○供稱：88年5月間由被告卯○○任命擔任副理
      ，負責現場業務，「匯鑫行」從事外匯保證金交易，操作
      之外匯有日幣、英鎊、瑞士法郎之保證金交易，「匯鑫行
      」負責人卯○○、講師丁○○、己○○，人事壬○○，主
      要提供外匯資訊，於營業廳接受資訊讓客戶看盤，並提供
      專線電話供客戶打至國外交易，每月薪水約新台幣（下同
      ）22,000元，由被告卯○○發放，每天都會去「匯鑫行」
      上班等情（見偵13208卷第24頁反面、25頁、見原審卷(一)
      第253頁、偵7653卷第40頁反面至42頁）。
    被告己○○供稱：其於89年2月底看中國時報至「匯鑫行
      」應徵，由公司負責人事的MICHELLE（即被告壬○○）面
      試，並於3月2日上班，因公司原有講師離職，公司分析師
      ADEN才叫其試試講師工作，直至3月16日才接下講師職務
      ，教如何看圖，月薪22,000元、全勤4,000元及6,000元服
      務津貼，文書處理人員是做書寫外匯數據項目及計算外匯
      之盈虧，講師是教新進人員如何做外匯數據項目及計算外
      匯之盈虧和教授認識貨幣名稱及計算方式，另有講師VIVI
      （即被告辛○○）與其一同指導，公司現有其二位講師，
      公司有提供電腦供客戶或同仁觀看外匯資訊等語（見7653
      卷第56頁反面至58頁、原審卷(一)第253頁）。
    被告辛○○供稱：其於88年3月任職「匯鑫行」3個月後辭
      職，89年3月份應LESLIE的邀請又回到公司幫忙，負責帶
      領新進人員職前訓練的進度、協助面試、協助MICHELLE（
      即被告壬○○）及擔任講師的工作，上課內容是告訴新進
      人員公司名稱及性質，公司是資訊服務中心，做外幣諮詢
      ，提供客戶外幣現在價位、點數及日幣、英磅、瑞郎、貨
      幣英文代稱，告訴新進同仁何謂間接報價、直接報價等一
      天的課程，及教如何做外匯數據項目、計算外匯的盈虧等
      ，其每月薪水是22,000元，全勤加2,000元，員工有副理
      戊○○、人事壬○○、分析師LESLIE、CHRIS、ADEN、講
      師EVA（即被告己○○），其英文名字是VIVI等語（見偵
      7653卷第52頁反面至55頁）。
    被告壬○○供稱：其於89年1月間於「匯鑫行」任職，工
      作內容以應徵新進人員為主，另須將每日請假人員註記於
      打卡表及出勤表，其英文名字叫MICHELLE，公司內有副理
      戊○○、負責上課之人有己○○、丁○○、丙○○、會計
      DEBBIE（即被告丑○○），月薪是22,000元，查扣的薪資
      統計表示每月上班人數，統計後先送給ANGELA（即被告丁○○）、會計DEBBIE（即被告丑○○），做為發放薪資之
      依據等情（見偵7653卷第63頁反面至65頁）。
    被告丑○○供稱：「匯鑫行」位於臺北市○○路124巷9號
      2樓從事外匯保證金交易，其擔任會計出納工作，係由副
      理戊○○擔任現場業務負責人，「匯鑫行」客戶係透過電
      話向澳門宜信公司下單，從事外匯保證金交易，客戶透過
      服務台專線電話向澳門宜信公司詢問外幣價格，倘認為價
      格合理，客戶即填寫買入單或賣出單以買入或賣出外幣，
      其負責製作人事薪資、零用金及各項管銷費用之支出，並
      負責業務員之佣金計算及支付客戶的出金，另外並經手客
      戶之入金業務。客戶從事外幣保證金交易賺得的利潤填寫
      付款通知單，交給服務台查證後，由服務台工作人員簽名
      確認後填寫請款單，請款單經資訊部主管簽名確認之後才
      交給丑○○，其並依請款單所載之日期及金額將款項匯給
      客戶。客戶入金業務由資訊部通知服務台客戶要開戶，請
      服務台向澳門宜信公司申請一個帳號，服務台會向資訊部
      確認客戶基本資料及入金之金額，於確認之後即填寫入金
      單，將入金單送至資訊部，並向客戶收取入金，服務台人
      員於收錢後將款項及入金單交給丑○○，這些入金單都已
      經過資訊部現場主管簽名確認，每筆出金單及入金單都須
      由在資訊部現場的主管簽名確認，這些主管包括LESLIE、
      、CHRIS及DICK、戊○○4人等語（見偵13208卷第27至30
      頁、原審卷(一)第255頁）。
    被告寅○○供稱：其英文名字叫KELLY，至「匯鑫行」開
      始是應徵資料處理員，負責文書工作，嗣升講師，負責看
      新聞寫資料，然後教新來的人看新聞寫資料等情（見原審
      卷(一)第256頁）。
    被告卯○○供稱：經營外匯保證金交易的部分共分為經理
      、助理、人事、會計、總機、服務台、組訓人員及資訊部
      門，其中資訊部門負責招攬客戶並提供國際匯率變動之電
      腦相關資料，會計及服務台則設於臺北市○○路124巷9號
      2 樓，「匯鑫行」客戶必須簽立買賣外幣合約書後，自行
      將買賣外幣保證金（最低額度為10,000美金）匯入澳門宜
      信公司於香港上海匯豐銀行內之帳戶，客戶將匯款單拿給
      助理，助理再交給會計丑○○，客戶到服務台透過專線電
      話向澳門宜信公司詢問外幣價格，如果認為價格合理，客
      戶即填寫買入單或賣出單以買入或賣出外幣，電話內容均
      由服務台予以錄音，交易成立後並須由服務台人員簽名確
      認，宜信公司將前述客戶完成交易之對帳單以傳真或快遞
      寄至「匯鑫行」，再由「匯鑫行」轉交給客戶，每日與客
      戶結算，每10日會結算佣金數額，「匯鑫行」為客戶仲介
      從事外幣保證金交易係以英鎊、瑞士法郎、日幣三種，招
      攬客戶的方式係以登報招攬人事行政員工為主，經由公司
      組織培訓後除實際操作外，並負責介紹客戶給公司，客戶
      以最低10,000美金額度繳交保證金，客戶下單係以口為單
      位，每口1,000美金為保證金，手續費的計算則是以客戶
      每口交易中收取80美金，「匯鑫行」客戶每成交一口，宜
      信公司則退給「匯鑫行」每口40美金佣金，業務部門由戊○○負責，人事部門是壬○○，會計部門是丑○○，「匯
      鑫行」提供外匯即時資訊、硬軟體設備等供客戶下單等語
      （見13208卷第20至23頁、偵7653卷第10、11頁）。
    被告庚○○供稱：其擔任講師工作，主要講授現貨外匯及
      外匯保證金的相關資訊，薪水是一個月25,000至28,000元
      左右，薪資是由CHSIS發放現金，因其較早進公司，如果
      他人有資料上之問題就會問被告庚○○等語（見偵7653卷
      第48頁反面、原審卷(一)第254頁）。
    被告辰○○供稱：其身分是海外分析師，主要提供客戶行
      情分析，協助客戶解決問題，薪水1個月港幣12,000元左
      右，薪資由CHSIS發放現金，在公司負責外幣圖解圖的講
      解等情（見偵7653卷第43頁反面、原審卷(一)第257頁）。
    從上述各該被告之供述相互勾稽以觀，被告卯○○獨資自
      87 年1月27日在上址設立「匯鑫行」，並由被告戊○○擔
      任現場負責人，且被告丁○○、己○○、庚○○、辛○○
      、壬○○、丑○○、寅○○、辰○○均曾任職於「匯鑫行
      」，而「匯鑫行」係由被告卯○○、戊○○及LESLIE、CH
      RIS、ADEN及DICK負責經營決策等情，應堪認定。另被告
      戊○○選任辯護人稱：共同被告卯○○、丑○○不利於被
      告戊○○之警詢陳述，未賦予被告戊○○於審判期日詰問
      之權，無證據能力，不得作為不利於被告戊○○之證據（
      見本院卷(一)第243至247頁），惟被告戊○○之選任辯護人
      於本院準備及審判程序均未主張欲對被告卯○○、丑○○
      進行詰問之權利，而本院於審判期日提示及詢問被告等人
      對於被告歷次所言之意見，被告亦答稱沒意見，而被告戊○○對於「匯鑫行」如何招攬客戶、提供之營業項目、外
      匯保證金交易流程均知之甚詳（見偵7653卷第41至42頁）
      ，且其亦自承乃「匯鑫行」副理，況卯○○、丑○○此部
      份警詢供述，乃92年刑事訴訟法施行前所為之供述，依刑
      事訴訟法施行法第7條之3但書規定，應認有證據能力，併
      此敘明。
  (三)被告等人均係依據分工而於「匯鑫行」共同經營期貨顧問事
    業之事實，亦有下列證人證言在卷可核：
    證人孫金樹證稱：ANGELA（即被告丁○○）及分析師ADEN
      、CHSIS一直鼓吹投資買賣外幣，稱此種投資獲利甚好，
      且其會從旁協助，故其投資美金50,000元從事外匯保證金
      交易，將開戶金額50,000元美金電匯至「匯鑫行」，再由
      之轉匯至澳門（應為香港）匯豐銀行，公司負責人是卯○○，尚有人事部、會計部、香港籍分析師、講師、戊○○
      副理等，戊○○每天均會上班，資深職員有ANGELA（即被
      告丁○○）、VIVI（即被告辛○○）及丙○○，其有簽立
      合約書，由ANGELA（即被告丁○○）和LESLIE與其簽約。
      其是由壬○○面試，丙○○、己○○均有上過課，尚未模
      擬下單幾天，就叫其拿錢買賣外匯，丁○○、己○○也教
      其如何買賣，均為講師等語（見偵7653卷第67頁反面至69
      頁、原審卷(一)第298至300、303、309、310頁）。
    證人巳○○具結證稱：被告寅○○在旁慫恿，稱投資外匯
      保證金交易有豐厚獲利，如果賠要如何止賠，其遂於88年
      9 月初轉為客戶，共投資500,000元，分2次提現金由被告
      寅○○、庚○○交給會計，其所繳之現金及所補之保證金
      都均交給寅○○及庚○○，風險公開說明書是庚○○及寅
      ○○叫其所填，當時二人都在場，其分析師乃辰○○，公
      司有提供外幣走勢圖，我決定進出投資外幣，有時會徵詢
      辰○○、庚○○之意見等語（見偵7653卷第79頁反面至81
      頁反面、原審卷(一)第394、396、397、404、406、407頁）
      。
    證人曾健美證稱：「匯鑫行」所提供之營業項目有外匯保
      證金買賣、外匯資訊服務及海內外客戶下單等（見偵1320
      8卷第32頁反面）。
    證人午○○證稱：其投資660,000元，客戶要簽合約書，
      且需已匯款之證明才能開戶，由業務員與客戶簽約完成後
      交給公司，開戶才算完成，於某個價位買入或賣出日圓、
      英磅或法郎等，須先填買賣單，再至櫃臺打電話確定價位
      後，至櫃檯報帳號交單，交給櫃檯小姐填新倉單或平舊倉
      單之價位，據此計算盈虧，所買的舊倉單可以過夜（留倉
      ），公司在營業廳接資訊讓其看盤，客戶買賣每口扣手續
      費美金80元，其將錢交給公司會計丑○○，其操作外匯帳
      戶係依據職前訓練之講師之建議來下單買賣等情（見偵76
      53卷第95頁反面至96頁、原審卷(一)第453至455頁）。
    證人癸○○證稱：被告寅○○從旁慫恿投資買賣外匯，稱
      保證金交易有豐厚獲利，共投資330,000元，轉成10,000
      元美金，分2次提現金給被告寅○○，寅○○有給收據，
      公司有接資訊讓其看盤，每人均有1台電腦螢幕以利觀察
      資訊看盤，丁○○則負責講師工作等語（見偵7653卷97頁
      反面、98頁、原審卷(一)第377、378、380、382頁）。
    證人甲○○證稱：「匯鑫行」講師丁○○慫恿其投資外匯
      保證金交易，稱有豐厚獲利，共投資660,000萬元，「匯
      鑫行」負責人卯○○，成員有副理戊○○、分析師CHRIS
      、辰○○、總會計丑○○等人、辰○○向其鼓吹現在很好
      賺，現在的走勢如何，其係依據公司提供的電腦資料下單
      等語（見偵7653卷第100頁反面、101頁、原審卷(一)第443
      、446頁）。
    證人穆心儀、龍厚清均一致證稱：警方於89年3月29日執
      行搜索時，其正在現場看盤、模擬下單，「匯鑫行」有講
      師丙○○等，資深職員有ANGELA（即被告丁○○）、VIVI
      （即被告辛○○）及人事MICHELLE（即被告壬○○）（見
      偵7653卷第110頁反面、111、116頁、原審卷(二)第194頁）
      。
    證人陳美珊證稱：其由被告壬○○面試，上了二天的課程
      ，講師為丙○○，資深職員有ANGELA（即被告丁○○）、
      人事MICHELLE（即被告壬○○），ANGELA每天會來看其模
      擬下單是否有誤等語（見偵7653卷第121頁反面、123頁）
      。
    證人洪竹君證稱：由被告壬○○面試，資深職員有EVA（
      即被告己○○）、ANGELA（即被告丁○○）、VIVI（即被
      告辛○○）（見偵7653卷第124頁反面、125頁反面）。
    證人乙○○證稱：丁○○上課時有介紹工作的範圍、內容
      、薪水，CHRIS、LESLIE及丁○○鼓吹其加入操作，其拿
      了美金10,000元加入實際買賣外匯之操作，戊○○是現場
      經理，曾在「匯鑫行」看過庚○○、辰○○、丙○○、辛○○、寅○○、己○○、丑○○及丁○○等人，丁○○有
      上課等語（見原審卷(一)第343、345至346、349頁）。
    證人唐秀雯證稱：其在89年3月初應徵職員，由「匯鑫行
      」人事被告壬○○面試，並通知其於89年3月27日上班，
      負責接電話、轉交電話及負責安排新人至人事部門面試，
      資深職員有EVA（即被告己○○）、ANGELA（即被告丁○○）、VIVI（即被告辛○○），因為被告辛○○常常會命
      令我們做事情、教我們如何電話應答，及有人來應徵時，
      如何請應徵人填表格，有時會見她至人事部門教導被告壬○○要如何應徵新進人員（見偵7653卷第118頁反面、119
      頁、原審卷(二)第236頁）。
    此外，復有外匯保證金交易簡介（見89年度聲字第697號
      卷《下稱聲697卷》第11至29頁）、入金單、模擬交易單
      、分析師試算單、合約書影本匯款回條、宜信公司日結單
      與收據、「匯鑫行」營利事業登記證（見89年他字第2224
      號卷《下稱他2224卷》第7至23頁、偵7653卷第73、78、
      85 至88、190頁）及附表一所示89年3月30日於臺北市○○路122號6樓、124巷9號2樓扣得之物（見89年度聲字第
      708 號卷第11頁），與附表二所示89年3月29日於臺北市
      ○○路122號6樓扣得之物可資佐證（見聲697卷第42至43
      頁）。足認被告等人均實際從事期貨顧問事業，被告戊○○辯稱其僅為「匯鑫行」領薪水的員工，未經手客戶繳交
      之金錢（見原審卷(一)第250頁）；被告丙○○辯稱其剛至
      「匯鑫行」任職，對本案不瞭解（見原審卷(一)第69頁）；
      被告丁○○一度辯稱其為客戶，並非分析師（見偵7653卷
      第35頁）；被告辛○○辯稱其係行政助理，負責帶新人及
      幫忙發講義，未勸誘客戶參與投資（見原審卷(一)第69頁）
      ；被告己○○辯稱其僅擔任講師，向有興趣投資之民眾講
      解期貨之運作方式及投資操作方式，在「匯鑫行」任職期
      間僅1個多月，未教孫金樹投資（見偵7653卷第253頁、原
      審卷(一)第253頁、原審卷(二)第238頁）；被告寅○○辯稱其
      係「匯鑫行」職員，工作內容僅有寫資料與看期貨新聞，
      且自88年6月至8月所領取之薪資共計未達40,000元，並非
      講師（見偵7653卷第252、253頁反面）；被告丑○○辯稱
      其對於「匯鑫行」作業流程並不清楚（見原審卷(一)第250
      頁）；被告壬○○辯稱除員工出勤表、報紙廣告外，其餘
      扣案物品皆未見過（見本院卷(二)第105頁）云云，均與事
      實不符而無可取。而被告辰○○及庚○○雖均辯稱已於88
      年12月離職，有數月薪水未領，亦是被害人云云，惟與證
      人巳○○、乙○○證稱其於刑事局搜索（即89年3月29日
      ）前尚見到庚○○、辰○○2人之情相左（見原審卷(一)第
      361、405頁），顯見被告辰○○、庚○○辯稱早在88年底
      即已離職云云，亦無可取。
  (四)按國內企業顧問或個人引介（或招攬）客戶至海外進行「現
    貨外幣保證金交易」，若以招攬客戶至海外開立美金帳戶，
    並提供場所、設備及相關外匯資訊或建議分析意見（如價位
    詢問、盤勢分析）等，供客戶自行下單交易者，係屬經營期
    貨顧問事業，有最高法院94年度台上字第1835號判決可資參
    照。則依前揭被告及證人等人之陳述，「匯鑫行」確從事外
    匯保證金交易，而外匯保證金交易契約依首揭理由欄二(一)所
    示判決意旨，認屬期貨交易契約之槓桿保證金契約，復依「
    匯鑫行」與各該客戶所簽訂之合約書條款內容觀之，業已載
    明「係以小額資金從事交易買賣，可得較有效率之財務槓桿
    運用及較高之報酬率」、「斬倉」與「過夜補倉」之保證金
    相關規定等語之事實，有該等合約書影本附卷足憑（見89年
    他字第2224號卷第18至23頁、偵7653卷第16至32、89至97頁
    ）。而「匯鑫行」藉由應徵職員錄取後，再對職員介紹外匯
    保證金交易方式，使職員轉為客戶，並於境外香港匯豐銀行
    開立美金帳戶，「匯鑫行」且提供場所、直撥電話之設備及
    相關外匯資訊或分析師建議，供客戶直接下單交易，確屬經
    營期貨顧問事業無訛。雖「匯鑫行」之合約書上係記載現貨
    外匯交易，然參諸上述最高法院94年度1835號判決意旨，「
    匯鑫行」所為仍屬經營期貨顧問事業，則被告戊○○之選任
    辯護人認現貨交易無期貨交易法之適用、從事外幣保證金交
    易雖屬違法但僅觸犯公司法云云（被告寅○○選任辯護人亦
    同此辯護，見本院卷(一)第112至117頁、本院卷(二)第40頁），
    恐有誤會，又其所指最高法院92年度台上字第6436號判決內
    容（見本院卷(一)第118頁），係指該案公司未實際從事期貨
    交易，故非經營期貨經理、顧問、服務事業等情，亦與本案
    「匯鑫行」實際從事期貨顧問事業之情不相一致，無法相提
    並論，併予敘明。
  (五)被告等11人，均任職於「匯鑫行」，由卯○○擔任負責人、
    戊○○擔任副理並管理現場，先由壬○○（原名高慧玲）擔
    任人事主管形式上錄取前來應徵之職員，再由丁○○、庚○○、寅○○、辛○○、李曉鈴、丙○○擔任講師，教授外匯
    保證金交易內容，並於職員轉為客戶後，由「匯鑫行」提供
    硬體設備，前述人員及分析師辰○○再於客戶有投資外匯保
    證金交易下單問題時，給予諮詢協助，且由會計丑○○經手
    客戶入金業務，均詳如前述，則被告等人對於未受許可，擅
    自經營期貨顧問事業，顯有犯意聯絡及行為分擔至明。
  (六)綜上所述，被告卯○○、丙○○、丁○○、戊○○、己○○
    、庚○○、辛○○、壬○○、丑○○、寅○○、辰○○所辯
    ，均係臨訟卸責之詞，本件事證明確，被告等人共同違反期
    貨交易法犯行，堪予認定，應依法論科。
三、按經營期貨顧問事業，須經主管機關之許可並發給許可證照
    ，始得營業，期貨交易法第82條第1項定有明文。復按對期
    貨交易有關事業提供研究分析意見或建議、發行有關交易之
    出版品、舉辦有關期貨交易之講習等，係屬經營期貨顧問事
    業。查被告等明知「匯鑫行」未經證期會許可並發給許可執
    照，被告卯○○係「匯鑫行」之負責人，被告戊○○則係現
    場負責人，且與LESLIE、CHRIS、ADEN及DICK同為實際參與
    公司業務經營執行之人，竟夥同公司員工即被告丙○○、丁○○、己○○、庚○○、辛○○、壬○○、丑○○、寅○○
    、辰○○，分別以擔任講師、分析師、人事、會計等職位，
    擅自透過招攬新進職員之方式提供場所、設備及相關外匯資
    訊，由各該新進職員自行向宜信公司下單收取費用，而經營
    期貨顧問事業，是核被告11人所為，均係犯期貨交易法第11
    2條第5款之未經許可擅自經營期貨顧問事業罪。被告卯○○
    、戊○○與不詳中文姓名之LESLIE、CHRIS、ADEN及DICK間
    ，就未經許可擅自經營期貨顧問事業犯行間，有犯意聯絡及
    行為分擔，均為共同正犯，而丙○○、丁○○、己○○、庚○○、辛○○、壬○○、丑○○、寅○○、辰○○雖就「匯
    鑫行」經營決策並無參與之權限，然為圖一己私利，而與被
    告卯○○、戊○○與不詳中文姓名之LESLIE、CHRIS、ADEN
    及DICK間顯有犯意聯絡及行為分擔，依刑法第31條第1項規
    定，仍應論以共同正犯（起訴書認被告丑○○、壬○○2人
    係屬幫助犯，稍有未洽，附予敘明）。又所謂「業務」，乃
    係指以繼續之意思，反覆實行同種類之行為為目的之社會活
    動之謂也，性質上當然具有持續行為，其每次之行為，應解
    為綜合的一個業務所包括之整體行為（最高法院81年度台上
    字第6758號裁判意旨參照）。而「事業」一語，不論自文義
    解釋或論理解釋，亦莫非具有反覆繼續實施之意涵，自應將
    經營期貨期貨顧問事業之行為，包括的評價為一個法律上之
    整體行為，而為實質上一罪。被告卯○○、寅○○前因賭博
    案件，分別經法院判處有期徒刑3月、5月確定，先後於86年
    5月15日、88年7月15日易科罰金執行完畢，各有本院被告全
    國前案紀錄表在卷可稽，其於受有期徒刑執行完畢後5年內
    再犯本件有期徒刑以上之罪，為累犯，均應依刑法第47條規
    定加重其本刑。
四、公訴意旨另以：被告卯○○、戊○○、丁○○、庚○○、寅
    ○○、辛○○、己○○、丙○○，高慧玲、丑○○、辰○○
    等人共同基於概括犯意，為自己不法所有之犯意，連續自88
    年5月間起，每天在報紙刊登徵求「文書助理」、「早中晚
    兼職人員」等不實廣告，使不特定大眾誤以為真而前去應徵
    ，先由匯鑫行人事主管高慧玲對應徵者施以形式上面談予以
    錄取，再由擔任講師之丁○○、庚○○、寅○○、辛○○、
    己○○、丙○○等人針對外匯保證金交易操作加以介紹，利
    用看盤模擬下單及每下1次單就有獎金方式，與擔任分析師
    之陳河東、辰○○、CHRIS、ADEN，營造極易獲利之假象，
    再採個別誘導方式，勸誘應徵者成為公司客戶，致應徵者不
    疑有他，即依上開丁○○等人之指示，先匯寄所謂「外匯保
    證金」美金10,000元至數萬元不等至香港匯豐銀行，收款人
    為澳門宜信公司，帳號為0000000000號帳戶內，完成開戶手
    續；嗣後澳門宜信公司會給客戶一個編號，客戶如要下單買
    賣外幣時，即必須經由匯鑫行所安裝之專線電話與澳門宜信
    公司詢價、給價，客戶決定買賣下單後，下買賣單指令，經
    澳門宜信公司隔日傳日結單才完成交易，並由匯鑫行從中抽
    取每口80美元之手續費，嗣後子○○、乙○○、巳○○、午
    ○○、張勝傑、甲○○因發現外匯保證金交易並不如想像中
    之容易獲利，且未做滿一定時間及規定口數不得出金，始知
    受騙，孫金樹被詐騙1,550,000元、巳○○被騙500,000元、
    張勝傑被騙330,000元、甲○○被騙660,000萬元、午○○被
    騙660,000元，因認被告卯○○、戊○○、丁○○、庚○○
    、寅○○、辛○○、己○○、丙○○，高慧玲、丑○○、辰
    ○○等人另共同涉有刑法第339條第1項之詐欺取財罪嫌及期
    貨交易法第112條第5款之未經許可擅自經營期貨經理事業罪
    嫌云云。
五、檢察官認被告等人涉犯詐欺取財罪及未經許可擅自經營期貨
    經理事業罪嫌，無非係以告訴人鄭綿綿、吳玉燕、穆心儀、
    顏厚清、唐秀雯、陳美珊、洪竹君、附表一扣案資料及財政
    部證券暨期貨管理委員會函、行政院大陸委員會澳門事務處
    函、萬通商業銀行帳戶資金明細表、電話通聯紀錄、扣押物
    品清單等為據。訊據被告卯○○、戊○○、丁○○、庚○○
    、寅○○、辛○○、己○○、丙○○，高慧玲、丑○○、辰
    ○○均堅決否認且辯稱未有何詐欺取財或未經許可擅自經營
    期貨經理事業之犯行等語。
六、惟查：
  (一)卷內查無任何積極證據可認被告等人有「逢低報高」、「逢
    高報低」之行為，而本於投資本有風險、盈虧之原則，實難
    僅以事後部分告訴人投資虧損逕予推論被告等人有施展何等
    詐術。
  (二)再審酌就投資外匯保證金交易之經過，證人午○○證稱：當
    初投入20,000美金，贏了900,000元新台幣，有簽下限定操
    作160筆買賣筆數始可出金的承諾書，有達到口數，也有出
    金等語（見他2224卷第52頁、偵7653卷第96、246頁反面）
    ；證人癸○○證稱：有簽下限定操作62筆買賣筆數始可出金
    的承諾書，簽合約書時會計說要有62筆才可以退款，當時覺
    得要達到62筆很簡單，所以就沒有意見（見偵7653卷第98頁
    反面、原審卷(一)第384頁）；證人孫金樹證稱：合約書內容
    有訂定美金10,000元需做滿80口（需平倉）才能提出本金（
    見偵7653卷第69頁反面）；證人巳○○、甲○○均證稱：有
    簽下限定操作120筆買賣筆數始可出金的承諾書（見偵7653
    卷第80頁、101頁反面）；證人乙○○證稱：實際交易有賺
    （見偵7653卷第245頁）；證人巳○○證稱：實際交易有賺
    有賠，最後結算有賺174元美金（見偵7653卷第245頁、原審
    卷(一)第397頁）；證人甲○○證稱：有賺有賠（見原審卷(一)
    第442頁）；證人午○○證稱：操作每個月的結餘都有賺等
    語（見原審卷(一)第456頁）。顯見「匯鑫行」之客戶所為投
    資行為確係各有賺賠，公訴意旨稱客戶均係虧損，已有誤會
    ，而部分客戶雖於獲利後未能立刻出金，然審酌各該證人於
    簽立合約書時，即均已載明須承作達一定口數始可提領本利
    之事實，業據各該證人證述綦詳及該合約書影本在卷可核（
    見偵7653卷第25頁），且證人午○○於操作達成限定口數後
    亦確實有獲出金，故難認合約書上限定出金承作口數係屬詐
    術。
  (三)澳門特區政府經濟局商業廳雖於90年2月15日函覆稱宜信公
    司未在該廳從事對外貿易活動且宜信公司電話為空號，有行
    政院大陸委員會澳門事務處90年2月7日、90年2月21日澳
    處服字第069號函、104號函在卷可佐（見偵7653卷第168、
    169頁），然審酌澳門特區政府經濟局商業廳前揭函覆日期
    距離「匯鑫行」遭搜索停業已近一年之久，自難以該函逕自
    認定「匯鑫行」與宜信公司間並無外匯保證金交易之存在。
    再參酌「匯鑫行」於89年3月間確有撥打大量國際電話撥往
    澳門之事實，有電話通聯紀錄在卷可憑（見偵7653卷第176
    至189頁），及中華電信股份有限公司臺灣北區電信分公司
    94年7月5日函覆本院有關被告等提供000000000000、000000
    000000、000000000000等3號國際電話，供客戶直接查詢下
    單進行交易，該3號電話之「853」確為澳門地區國碼（見本
    院卷(二)第55頁），亦足認被告等辯稱確實與宜信公司間有外
    匯保證金交易資訊連線並無施用詐術等情，尚非子虛之詞。
  (四)至「匯鑫行」客戶投資外匯保證金之下單經過，業據證人孫
    金樹證稱：每個人的桌上都有電腦螢幕，是依照螢幕上的價
    錢自己決定要買或是要賣（見原審卷(一)第315頁）；證人王
    伊呈證稱：打電話詢價後，如果不滿意可以不下單，詢價之
    後是否要下單自己決定，可以自由決定要清倉或平倉（見原
    審卷(一)第357、358頁）；證人盧玫玲證稱：自己決定要不要
    買，購買幣別也都是自己決定（見原審卷(一)第403頁）；證
    人甲○○證稱：操盤就是自己在公司看自己桌上的電腦螢幕
    ，由伊自己來判斷漲跌，自己決定下單買賣，下單額度及外
    幣幣別都是自己決定（見原審卷(一)第434、435頁）；證人午
    ○○證稱：投資的帳戶由本人操作（見原審卷(一)第454頁）
    ；證人乙○○證稱：實際操作買賣外匯的流程是自己先看好
    趨勢，先詢價之後如果有自己認為合理的價位就下單，這個
    步驟就完成，等到要平倉時就再打電話詢價，把倉位做平倉
    等語綦詳（見原審卷(一)第347頁）；且參酌首揭理由二(一)所
    示判決關於「期貨經理事業」係以接受委託書收取佣金或手
    續費等方式代他人操作外幣保證金交易之意旨，而被告等人
    均否認有為證人操作或受證人委託而代為下單之情事；及前
    揭證人撥打之電話直接接通至澳門之情，故被告等人所為，
    尚與「期貨經理事業」有間，自無論以期貨交易法第112條
    第5款之未經許可擅自經營期貨經理事業罪責之餘地。
  (五)綜上所述，被告等人之行為尚不成立詐欺取財罪及未經許可
    擅自經營期貨經理事業罪。惟檢察官認被告等人此部分罪嫌
    ，與本院前揭論罪科刑部分，有想像競合犯之裁判上一罪關
    係，爰不另為無罪之諭知，併此敘明。
七、起訴書雖記載被告卯○○、戊○○2人另犯公司法第15條第
    1項、第3項罪嫌且與本院前揭論罪科刑部分有牽連犯關係，
    然公司法第15條第1項、第3項於被告行為後業經廢除刑罰，
    且原審蒞庭檢察官就此部份亦已當庭減縮（見原審卷(一)第24
    9頁），從而本院自無庸另為免訴之諭知，併予敘明。
八、原審本同上之見解，以被告卯○○、戊○○、丁○○、庚○○、寅○○、辛○○、己○○、丙○○，壬○○、丑○○、
    辰○○未經許可，擅自經營期貨顧問事業部分，適用期貨交
    易法第112條第5款，刑法第11條前段、第28條、第31條第1
    項、第47條、第74條第1款、第2款之規定，並審酌被告等犯
    罪之動機、目的、分工程度與任職期間之長短、犯罪之手段
    危害社會金融秩序甚鉅、品行、智識程度、對各該告訴人所
    生之危害、犯罪後雖坦承部分事實經過之態度等一切情狀，
    及被告丙○○、丁○○、己○○、庚○○、壬○○、丑○○
    前均未曾受有期徒刑以上刑之宣告，因一時失慮，致罹刑典
    ，經此刑之宣告後，應知警惕而無再犯之虞，認暫不執行其
    刑為當，分別判處卯○○共同未經許可，擅自經營期貨顧問
    事業，累犯，處有期徒刑1年；丙○○、己○○、庚○○共
    同未經許可，擅自經營期貨顧問事業，各處有期徒刑4月，
    均緩刑2年；丁○○、辛○○、壬○○、丑○○共同未經許
    可，擅自經營期貨顧問事業，各處有期徒刑5月，均緩刑2年
    ；被告寅○○前雖因賭博案件經判處有期徒刑3月（原審誤
    繕為4月）確定，並於88年7月15日易科罰金執行完畢，然其
    本案判決時受有期徒刑執行完畢五年內，未曾受有期徒刑以
    上刑之宣告（最高法院92年第18次刑事庭會議決議參照），
    經此偵審教訓，應知所警惕，本院認暫不執行其刑為當，爰
    併予宣告緩刑三年，用觀後效。戊○○、辰○○共同未經許
    可，擅自經營期貨顧問事業，戊○○處有期徒刑10月，辰○○處有期徒刑6月。至扣案如附表一、二所示之物，均非被
    告等所有而係「匯鑫行」所有之物，復非違禁物，不另為沒
    收之宣告，附予敘明。另以理由四、公訴人認被告卯○○、
    戊○○、丁○○、庚○○、寅○○、辛○○、己○○、丙○○，高慧玲、丑○○、辰○○等人共同涉有刑法第339條第1
    項之詐欺取財罪嫌及期貨交易法第112條第5款之未經許可擅
    自經營期貨經理事業罪嫌部分，被告等人之行為尚不成立詐
    欺取財罪及未經許可擅自經營期貨經理事業罪。惟檢察官認
    被告等人此部分罪嫌，與前揭論罪科刑部分，有想像競合犯
    之裁判上一罪關係，爰不另為無罪之諭知。至理由七、公訴
    人認被告卯○○、戊○○2人被訴犯公司法第15條第1項、第
    3項罪嫌部分，敘明毋庸另為免訴之判決，核其認事用法尚
    無不合，量刑亦甚妥適，被告等人上訴否認犯行，及檢察官
    上訴以原審量刑過輕，且就部分被告宣告緩刑，而指摘原判
    決不當，俱無理由，均應予駁回。
九、檢察官移送併案審理之臺灣臺北地方法院檢察署93年度偵字
    第15808號辰○○另犯期貨交易法案件部分：訊據被告蔣志
    毋剛矢口否認有檢察官指訴之此部份犯行，辯稱：我僅至該
    處找朋友呂志波，呂志波在統匯公司講解行情，調查局在該
    處搜索所得文件，均與我無關等語（見本院卷(二)第111頁）
    ，從而難認被告辰○○另所涉違反期貨交易法犯行與本院前
    揭論罪科刑部分有何概括犯意可言，本院自無從併予審理論
    究，應退由檢察官另為適法處理，附予敘明。
十、被告丁○○經合法傳喚，無正當之理由不到庭，爰不待其陳
    述，逕行判決。
據上論斷，應依刑事訴訟法第368條、第371條，判決如主文。
本案經檢察官黃柏齡到庭執行職務。
中    華    民    國    95    年    1     月    26    日
                  刑事第二十庭審判長法  官  尤豐彥
                                    法  官  趙功恆
                                    法  官  魏新國
以上正本證明與原本無異。
如不服本判決，應於收受送達後十日內向本院提出上訴書狀，其
未敘述上訴之理由者並得於提起上訴後十日內向本院補提理由書
（均須按他造當事人之人數附繕本）。
                                    書記官  洪秋帆
中    華    民    國    95    年    2     月    6     日
附錄：本案論罪科刑法條全文
期貨交易法第112條第5款
有下列情事之一者，處七年以下有期徒刑，得併科新台幣三百萬
元以下罰金：
五、未經許可，擅自經營期貨信託事業、期貨經理事業、期貨顧
    問事業或其他期貨服務事業者。
附表一
    操作外幣買入單、賣出單、入金單、匯款明細、付款通知單
    、出入金明細表、佣金計算表、委任授權書、成交紀錄表、
    客戶每日成交紀錄、外匯交易買賣日報表、外幣每日行情表
    、公司規章、電話費帳單、招募員工報紙廣告、員工出勤表
    、營利事業登記證、匯鑫行與宜信公司簽訂合約書、授課錄
    音帶、操作外幣商品簡介。
附表二
    人事資料、對帳單、員工守則、組訓記事表、上課人員表、
    薪資表、刊登徵職廣告資料、簽到本、合約書、買賣合約書
    、交易單、磁片、日報表、切結書。


司法院資訊處製作；財團法人民間司法改革基金會備份。
